【裁判字號】    90,上易,1107
【裁判日期】    900913
【裁判案由】    詐欺
【裁判全文】
臺灣高等法院臺南分院刑事判決            九十年度上易字第一一七號  Ａ
      上  訴  人
      即  被  告  甲  ○  ○
右上訴人因詐欺案件，不服臺灣雲林地方法院九十年度易字第二○七號中華民國九十
年六月八日第一審判決（起訴案號：臺灣雲林地方法院檢察署八十九年度偵緝字第一
一○號），提起上訴，本院判決如左：
      主      文
原判決撤銷。
甲○○意圖為自己不法之所有，以詐術使人將本人之物交付，累犯，處有期徒刑玖月
。
      事      實
一、甲○○有多項竊盜、賭博、妨害兵役、偽造文書等前科，並於民國（下同）八十
    六年間因偽造文書等罪經臺灣高雄地方法院判處有期徒刑二年六月，甫於八十八
    五月十六日執行完畢。甲○○仍不知悔改，竟基於為自己不法所有之意圖，先於
    八十八年九月間在聯合報刊登內容不實之「威欣育樂股份有限公司」徵求員工廣
    告。適有雲林縣民乙○○急需工作謀生，於八十八年九月十三日（起訴書誤載為
    八十九年九月十三日）看報紙後以電話連絡甲○○，依指示當日下午前往甲○○
    位於虎尾鎮埒內里埒內三一之一號家中面試應徵清潔工，甲○○佯稱其為威欣商
    業集團負責人，分公司在斗南鎮橋真國小對面大樓一、二樓，約有三百坪，應徵
    需先繳納新台幣（下同）五千元以辦理勞保及國泰人壽之意外險。乙○○信以為
    真，但表示身上並無現金，甲○○即偕同乙○○前往乙○○父親連金堂家中，由
    乙○○向其父親連金堂借五千元後交給甲○○。嗣乙○○心生疑問，打電話向甲
    ○○之姐王淑惠詢問，經王淑惠說明甲○○專以詐騙維生，乙○○始知受騙。
二、案經乙○○訴由雲林縣警察局虎尾分局移送臺灣雲林地方法院檢察署檢察官偵查
    起訴。
      理      由
一、訊據上訴人即被告甲○○雖不否認有向乙○○收取五千元，但矢口否認有何詐欺
    犯行，辯稱：伊是「威欣傳播股份有限公司」雲林區之經理，伊公司有合法登記
    ，專作模特兒訓練，經營四、五年了，分公司設在斗六市○○路一間辦公商業大
    樓三樓，總公司設在台北，當初是乙○○年紀太大，不符應徵清潔工的條件，原
    本不打算錄用她，經她要求才去找她父親收取五千元保證金云云。經查：（一）
    被告上開犯行業經被害人乙○○在警訊、偵審中指訴綦詳，復經證人連金堂在警
    訊中證述明確，並有被告簽發之收據、名片、報紙廣告、廣告收費存根等足資佐
    證。（二）關於所謂威欣公司之真實性，首先被告在八十八年九月十五日聯合報
    刊登廣告表明全銜為「威欣育樂股份有限公司」，但依名片所載及被告於原審審
    理中均稱該公司為「威欣傳播股份有限公司」，其所辯已有矛盾。而原審以經濟
    部公司資料庫查詢結果，均無「威欣育樂股份有限公司」或「威欣傳播股份有限
    公司」登記，有查詢結果表一紙附卷可稽。再經原審向被告提示上開查詢結果，
    被告再辯稱該公司全名為「威欣國際有限公司」云云，然而該登記有案之「威欣
    國際有限公司」為一進出口貿易公司，設立已九年，與被告所辯完全不相符，此
    亦有公司資料查詢表一紙在卷足憑。而被告名片上印記該公司之總公司設於「高
    雄澄清路二段二七七號」，但經原審委請高雄市政府警察局苓雅分局查詢，經查
    並無該地址，有該分局函覆可稽；被告再於原審審判中改稱總公司應設於「臺北
    市○○○路○段一七九號一之十樓」（原審九十年五月十一日訊問筆錄），但我
    國地址編號習慣，僅有「十樓之一」何來「一之十樓」？又關於雲林分公司地點
    ，被告先向乙○○說：地點在斗南橋真國小對面之一棟商業大樓。但經乙○○與
    虎尾分局警員於八十九年四月二十日前往勘查，並無該商業大樓，有虎尾分局回
    函一紙附偵查卷可稽。被告又在原審審理中說分公司設於斗六市○○路某大樓三
    樓（原審九十年五月十一日訊問筆錄），但對照報紙廣告所刊「斗南分公司籌備
    中工作地點：斗南延平路」；以及被告於刊登廣告收據上所載「公司地址：中華
    特區８７９號」（按：位於虎尾鎮），竟然無一相符，並有嚴重矛盾。而被告自
    稱為雲林地區經理，竟然無法明確交代該公司名稱為何？總公司設於何處？分公
    司位於何處？實屬不可想像之事。歸納以上所述，可知被告所辯其為威欣公司雲
    林地區經理云云，純屬無稽之詞。（三）依報紙所刊「徵女清潔員５０歲以下，
    具經驗」而乙○○應徵時僅三十七歲，何來年紀太大，不符條件？縱然乙○○不
    被錄用，按理僅需明白拒絕即可，何須前往應徵者家中收取保證金？實在不合常
    情。又被告佯稱保證金乃辦理保險所需，但經檢察官指揮虎尾分局警員前往勞保
    局及國泰人壽查詢，被告甲○○確實沒有為乙○○辦理任何保險，有虎尾分局函
    一件附偵查卷可稽（偵查卷第二十頁）。顯見被告所稱辦理保險云云，純屬詐術
    。是被告所辯顯屬事後畏罪卸責之詞，洵無可採，犯行堪以認定。
二、核被告甲○○意圖為自己不法所有，以詐術使被害人乙○○交付五千元，所為係
    犯刑法第三百三十九條第一項詐欺取財罪。又被告曾於八十六年間，因偽造文書
    等罪，經台灣高雄地方法院判處有期徒刑二年六月確定，並於八十八年五月六日
    執行完畢，有卷附台灣高等法院被告全國前案紀錄表、及臺灣雲林地方法院檢察
    署刑案資料查註紀錄表可按，五年以內再犯本件有期徒刑以上之罪，為累犯，依
    刑法第四十七條規定加重其刑。
三、原審予以論罪科刑，固非無見，惟查：並無證據證明被告有詐騙被害人金項鍊之
    犯行（理由詳後述），原審判決就此部分論被告連續詐欺罪，即有未洽。被告上
    訴否認犯罪雖無可取，惟原判決既有可議，應由本院將原判決撤銷改判。爰審酌
    被告有多項竊盜、賭博、妨害兵役、偽造文書等前科，多次入監服刑，素行不良
    ，又僅三十三歲，正值人生大好時光，竟不思正當謀職以勞力換取收入，反而以
    詐欺不法手段牟利，利用被害人急需工作賺錢貼補家用之心理，詐取其財物，手
    段極為惡劣，唯詐欺所得僅五千元，所生損害不大及犯後迄未賠償被害人，並於
    審理中一再杜撰事實，意圖干擾審判，犯後態度不佳等一切情狀，量處有期徒刑
    九月，以資懲儆。
四、另公訴意旨略以：被告甲○○於翌日（八十八年九月十四日，起訴書誤載為八十
    九年九月十四日）中午，打電話給乙○○，佯稱：該集團有免費幫人洗金項鍊活
    動，第五千五百位顧客還可以得新台幣六千元，勿失良機。使乙○○再度陷於錯
    誤，於當日下午交付二條金項鍊，因認被告就此部分亦涉犯有詐欺罪云云。然按
    犯罪事實應依證據認定之，無證據不得推定其犯罪事實，刑事訴訟法第一百五十
    四條定有明文。經訊據被告既堅決否認有此部分犯行，又除被害人乙○○指訴外
    ，別無其他證據足資證明被告有此部分之犯行，應認不能證明被告有此部分犯行
    ，因公訴人認此部分與前開有罪部分有連續犯之裁判上一罪關係，爰不另為無罪
    之諭知。
據上論斷，應依刑事訴訟法第三百六十九條第一項前段、第三百六十四條、第二百九
十九條第一項前段，刑法第三百三十九條第一項，第四十七條，罰金罰鍰提高標準條
例第一條前段，判決如主文。
本案經檢察官蘇南桓到庭執行職務。
中    華    民    國      九十      年      九     月       十三        日
                                  臺灣高等法院臺南分院刑事第二庭
                                      審判長法官  游    明    仁
                                            法官  陳    清    溪
                    法官  蘇    重    信
右正本證明與原本無異。
不得上訴。
                                      法院書記官  李    珍    鳳
中    華    民    國      九十      年      九     月       十七        日
附錄本判決論罪科刑條文
中華民國刑法第三百三十九條
意圖為自己或第三人不法之所有，以詐術使人將本人或第三人之物交付者，處五年以
下有期徒刑、拘役或科或併科一千元以下罰金。
以前項方法得財產上不法之利益或使第三人得之者，亦同。
前二項之未遂犯罰之。


司法院資訊處製作；財團法人民間司法改革基金會備份。
